臺灣高等法院刑事判決　　　　　　　　　　　　　九十一年度上易字第一七號
　　上　訴　人
　　即　被　告　甲○○
右上訴人因業務侵占案件，不服臺灣基隆地方法院九十年度訴字第四七五號，中華民
國九十一年二月五日第一審判決（起訴案號：臺灣基隆地方法院檢察署八十九年度偵
字第三一四三號）提起上訴，本院判決如左：
    主  文
上訴駁回。
甲○○緩刑伍年。
    事  實
一、甲○○自民國八十六年四月間起擔任基隆市○○○街「台北生活家公寓大廈管理
    委員會」（下稱台北生活家管委會）之會計，負責收取住戶繳交之管理費、車位
    租金，為從事業務之人。陳啟文（未據起訴，起訴書記載另移軍法機關處理）與
    甲○○原係男女朋友關係，二人竟基於共同意圖為自己不法所有之概括犯意聯絡
    ，自八十六年十月間起至八十九年五月止，由甲○○將職務上向不同住戶所收取
    之管理費或車位租金等費用，連續多次予以侵占入己，挪供其與陳啟文一起花費
    使用，金額合計達新臺幣（下同）二百五十九萬二千六百二十五元。嗣因甲○○
    於八十九年五月二十二日向台北生活家管委會請假，在未獲准前即行離職，台北
    生活家管委會復接獲其他公司催收款項發覺有異，經比對帳目後發現上情。
二、案經台北生活家管委會住任委員乙○○告發（檢察官誤認為告訴），由臺灣基隆
    地方法院檢察署檢察官偵查起訴。
    理  由
一、訊據被告甲○○坦承將其業務上所收取之管理費及車位租金等挪供己用，核與台
    北生活家管委會住任委員乙○○告發指述內容相符，復有八十六年十月間至八十
    九年五月間，台北生活家帳冊、收據存根本、住戶繳交管理費之簽名冊、台北生
    活家之郵局帳戶往來紀錄等物影本附卷可資佐證，且經台北生活家管委會主任委
    員將上揭文件比對計算出遭被告侵占之金額為二百五十九萬二千六百二十五元，
    此有計算表在卷足憑，被告亦未爭執，被告自白顯與事實相符，綜上所述，其犯
    行堪以認定，應予依法論科。
二、查被告任職於台北生活家管委會，係擔任會計，負責收取住戶管理費及車位租金
    ，為從事業務之人，業據其自承在卷，亦為告發人指證甚明。其所收之住戶管理
    費及車位租金，自屬業務上持有之物。被告意圖為自己及共犯陳啟文不法所有，
    將業務上持有之款項易持有為所有而加以挪用，核其所為，係犯刑法第三百三十
    六條第二項之業務侵占罪。按刑法第三百三十六條第二項之罪，以侵占業務上所
    持有之物為其構成要件，即係因其業務上持有之身分關係而成立之罪，與僅因身
    分關係或其他特定關係而致刑有重輕之情形有別。因而無業務關係之人，與有業
    務關係者共同侵占，依同法第三十一條第一項規定，仍應以業務上侵占之共犯論
    （二十八年上字第二五三六號判例要旨參照），陳啟文雖不具業務上持有款項之
    身分，被告與陳啟文具有犯意聯絡，及一起將被告持有之財物花用侵占，亦應論
    以共同正犯。被告多次業務侵占犯行，時間緊接，犯罪構成要件相同，顯係基於
    概括犯意而為，應依連續犯規定論以一罪，並依法加重其刑。
三、原審因依刑法第二十八條、第五十六條、第三百三十六條第二項，罰金罰鍰提高
    標準條例第一條前段規定，並審酌被告素行尚佳前無不法前科，有臺灣高等法院
    被告全國前案紀錄表附卷可參，且犯後坦承犯行態度良好，任職台北生活家管委
    會卻不思敬業勤勉，連續侵占財物高達二百五十九萬二千六百二十五元，危害非
    輕，犯後猶未與被害人和解償還債務等一切情狀，以被告甲○○共同連續意圖為
    自己不法之所有，而侵占對於業務上所持有之物，處有期徒刑一年二月，其認事
    用法，洵無違誤，量刑亦屬妥適，被告上訴指摘原判決不當，非有理由，其上訴
    應予駁回。
四、又被告前未曾受有期徒刑以上刑之宣告，有本院被告全國前案紀錄表乙件在卷可
    稽，事後並坦承錯誤，表示悔悟及願接受法律之制裁，且於本院調查時，已清償
    告訴人二十萬元，有本院調查筆錄在卷可按，金額雖少，然已表示其誠意。且本
    件被告進行侵占犯行期間，甫滿二十歲，年輕識淺，因思慮不週而犯罪，經此偵
    、審程序之進行，當知警惕，無再犯之虞，本院認所宣告之刑。以暫不執行為適
    當，應并予宣告緩刑五年以啟自新。
據上論斷，應依刑事訴訟法第三百六十八條，刑法第七十四條第一款，判決如主文。
本案經檢察官洪泰文到庭執行職務。
中    華    民    國    九十一  年    十        月    十四              日
                              臺灣高等法院刑事第二十一庭
                                  審判長法  官  葉  騰  瑞
                                        法  官  黃  國  忠
                                        法  官  江  國  華
右正本證明與原本無異。
不得上訴。
                                        書記官  吳  碧  玲
中      華      民      國     九十一   年      十      月    十六      日
附錄：本案論罪科刑法條全文
刑法第三百三十六條第二項：
對於業務上所持有之物，犯前條第一項之罪者，處六月以上五年以下有期徒刑，得併
科三千元以下罰金。
